臺灣高等法院民事判決　　　　　　　　　 95年度上字第474號
上　訴　人　元廷實業股份有限公司
法定代理人　甲○○
訴訟代理人　林明正律師
複　代理人　吳忠勇律師
被　上訴人　丙○○
　　　　　　乙○○
共　　　同
訴訟代理人　洪維煌律師
上列當事人間請求損害賠償等事件，上訴人對於中華民國95年4
月27日臺灣臺北地方法院94年度訴字第783號第一審判決提起上
訴，本院於96年3月20日言詞辯論終結，判決如下：
    主      文
上訴駁回。
第二審訴訟費用由上訴人負擔。
    事實及理由
一、上訴人主張：
  (一)坐落台北縣新店市○○路61號之建物（下稱系爭建物）及重
    測前台北縣新店市○○段1030、1035、1036、1039、1041、
    1042地號土地（下稱系爭土地）原係潘金石祭祀公業（下稱
    潘金石祭祀公業）所有（登記名義人為被上訴人乙○○），
    而上訴人於民國（下同）74年元月間即已向潘金石祭祀公業
    承租使用，並於84年元月再續約至94年1月5日止，嗣於85年
    12月祭祀公業代表人潘正勝向上訴人請求未屆期之租金一次
    付清，故雙方重訂租約，日期自86年1月6日至98年1月5日，
    租金一次付清，上訴人本此有效之租約，乃於系爭土地興建
    染整廠房，並於廠房外設有淨水池，詎潘正勝於90年3月7日
    死亡之後，被上訴人丙○○（為潘正勝之弟）即常為不合理
    之要求，上訴人均未加理會， 然被上訴人丙○○竟於92年2
    月26日雇請怪手將上訴人所興建之淨水處理廠整座設備包含
    水池、馬達、泵浦等全數拆除，經上訴人報警處理及拍照存
    證。另被上訴人丙○○為毀損行為時，因上訴人報警處理，
    經新店分局訊問被上訴人丙○○謂此事係被上訴人乙○○授
    權；又兩造間原法院地檢署92年度偵字第13591號、第14221
    號、第1471 2號、第14713號之刑事案件， 被上訴人乙○○
    亦承認確有授權被上訴人丙○○為此拆除之行為，則被上訴
    人乙○○非但有教唆之實，且係共同侵權行為人。
  (二)為此，依民法第184條、第185條規定，求為判決命被上訴人
    連帶給付上訴人1,818,806元正及自起訴狀繕本送達翌日起
    至清償日止按年息百分之五計算之利息。並願供擔保，請准
    宣告假執行。
二、被上訴人則以：
  (一)祭祀公業雖曾將系爭建物1、2樓部份出租予上訴人，惟被上
    訴人乙○○或祭祀公業從未出租系爭土地予上訴人，上訴人
    所簽系爭土地租約係虛偽，且未取得被上訴人乙○○之同意
    。
  (二)上訴人於6、70年間固有經營染整業務， 需用水池，惟嗣因
    上訴人已無營業，僅占用系爭土地興建違建作為倉儲出租使
    用，故未再使用水池。且被上訴人乙○○所有之土地除遭上
    訴人非法占用外，另有訴外人游新發在上訴人之違建旁占用
    被上訴人乙○○部份土地興建地上物，被上訴人乙○○委請
    被上訴人丙○○出面與游新發協調。游新發同意由被上訴人
    乙○○僱人拆除；被上訴人丙○○於拆除前曾帶地籍圖找游
    某確認範圍，游某稱兩面牆壁中間係其占用（即上訴人之違
    建與游新發所有建物之間），有養豬、魚之部分，皆同意拆
    除，是被上訴人丙○○方依游新發之指界僱用人員拆除。且
    上訴人於本事件所指糾葛，前向原法院檢察署提出毀損之告
    訴，業經原法院檢察署為不起訴處分確定，故無侵權行為。
  (三)上訴人指稱受毀損者係淨水池，並有曝氣用發電機、機電、
    控制系統加裝相關設備云云，被上訴人否認之，其提出之私
    文書，被上訴人亦爭執之。
  (四)並聲明：上訴人之訴及假執行之聲請均駁回，如受不利判決
    ，願供擔保請准免為假執行。
三、原審對於上訴人之請求，為其敗訴之判決，上訴人聲明不服
    ，提起上訴，上訴聲明：(一)原判決廢棄。(二)被上訴人應連帶
    給付上訴人1,818,806元及自起訴狀繕本送達翌日起至清償
    日止，按年息百分之五計算之利息。(三)願供擔保，請准宣告
    假執行。被上訴人答辯聲明則求為判決駁回上訴。
四、兩造不爭之事實：上訴人前向原法院檢察署對被上訴人提出
    毀損告訴，經該署以92年度偵字第13591、14221、14712、
    14713號處分不起訴， 嗣經本院檢察署就被上訴人毀損部分
    發回續查， 復經原法院檢察署以92年度偵續字第636號處分
    不起訴，並經本院檢察署以94年度上聲議字第1781號駁回聲
    請再議而確定。
五、本件爭點：上訴人主張其所有淨水池遭被上訴人僱工毀損，
    並提出其所受損害之單據（原證4至原證8之統一發票影本）
    及照片（原證3及原證10）為憑， 被上訴人則否認拆除上訴
    人所有之淨水池，並否認上訴人所提之單據，是本件應審酌
    者厥為：(一)被上訴人是否拆除上訴人所有之淨水池？(二)縱有
    拆除，上訴人主張所受損害是否有相當之證明？
六、爭點一：被上訴人是否拆除上訴人所有之淨水池？
  (一)查坐落落台北縣新店市○○段1030、1035、1036、1039、10
    40、1041地號土地為被上訴人乙○○所有，乙○○並未同意
    上訴人於系爭土地上興建違建，詎上訴人竟擅自建築鐵皮屋
    ，作為倉儲出租予他人使用，而坐收高額租金。嗣經被上訴
    人乙○○訴請上訴人拆屋還地（包含拆除另案判決附圖所示
    A、D部分蓄水池二個），業經勝訴判決確定（見原審卷第48
    -60、154-162頁），被上訴人並已聲請強制執行中。另上訴
    人前向原法院檢察署向被上訴人提出毀損罪之告訴，亦經檢
    察官為不起訴處分確定（ 見原審卷第61-64頁），合先敘明
    。
  (二)上訴人主張其所有淨水池之泥作與機電設備遭被上訴人拆除
    ，但為被上訴人否認，經據證人即怪手司機鍾富超於偵查中
    證稱：拆除前伊有與被告丙○○一同前往實地查看拆除範圍
    ，該地除有一些棚架外，尚有飼養一頭山豬，堆放許多雜物
    、垃圾，有一座水池，水池內有幾條魚，還有一隻死狗或死
    貓，水池的水很髒、不乾淨，約只有五、六十公分，水池外
    並無元延公司的字樣，其內亦無淨水設備、馬達或幫浦等機
    械設備，無法辨識是水處理廠等語（見原法院地檢署93年度
    偵字第636號卷、93年5月3日詢問筆錄）， 衡情，倘係上訴
    人使用中之淨水池，當無任令其內堆放雜物、動物死屍、水
    質污穢，即明上訴人主張為不實；復據證人游新發證稱：指
    示怪手拆除我房屋工廠圍牆為止的範圍，拆到後面水溝為止
    （見原法院檢察署95年度偵字第14221號卷第17-23頁），核
    與被上訴人丙○○所辯，其告訴工人，從工廠拆屋游先生家
    間之中間之占用部分相符，參以上訴人所提出之現場照片（
    見原審卷第17-18頁、92年度他字第號1735卷第15-17頁、95
    年度偵字第14221號卷第17-23頁）以觀，僅有部分破碎之土
    石而已，並無顯示有被挖掘之泥作與機電設備遭破壞之相關
    殘餘物品。設若有上訴人所指之上開設備，何以上訴人於拍
    攝照片時未將該設備遭人破壞之相關殘餘物品併予拍入，於
    所附照片中卻僅有部份破碎之土石而已？另依被上訴人所提
    94年11月12日之空照圖（見原審卷第172頁 ），與目前違建
    處所所拍之現場圖（見原審卷第173-174頁 ），即明現場確
    有二處蓄水池（即另案判決附圖所示A、D部分），其位置與
    本件爭執無關。是以，若上訴人另有所指之蓄水池，被上訴
    人當會一併起訴請求拆除，然被上訴人竟未為之，足見上訴
    人主張受拆之蓄水池根本不存在，上訴人主張其所有蓄水池
    遭上訴人僱工拆除，自非所採。且上訴人所舉之證人胡連在
    所言，與事實不符，不足採信；而證人景遠天、張弘等人皆
    為上訴人先前之員工，其證詞有偏頗之虞，亦難置信。綜上
    所述，被上訴人抗辯，其未拆除上訴人所有之淨水池，堪予
    採信。
七、爭點二：縱有拆除，上訴人主張所受損害是否有相當之證明
    ？
  (一)上訴人主張其所有淨水池遭拆除，經扣除折舊後，其受有1,
    818,806元之損害，固據提出統一發票（見原審卷第17-27頁
    ）為憑，惟被上訴人對於上訴人所提出之統一發票均否認其
    真正。經查， 被上訴人被訴毀損案件經檢察官於92年5月22
    日勘驗現場，被上訴人周圍有二個蓄水池，有新店地政事務
    所土地複丈成果圖附於偵查卷可稽（見92年度他字第1735號
    卷第62頁），足認上訴人所有之蓄水池不只一個。
  (二)查證人景遠天於原審證稱：上訴人公司需要水池作染整，水
    池分三層，每個水池約半個法庭大，是鋼筋水泥作的，設施
    有馬達、進出水管、過濾水的器材，伊不清楚設備需要多少
    錢，伊不是管理， 伊是業務等語（見原審卷第129頁）；又
    證人張弘於原審證稱：伊於80年初至90年底到91年初之間擔
    任上訴人公司之總務，85年有調整過一次蓄水池，但是不是
    詳細有這些東西（按指原證4至原證8之統一發票），細的項
    目伊已經不清楚，陸續有在擴建，很多設施不符合，所以有
    再增加，但是伊現在無法確定是幾年幾月作什麼設施等語（
    見原審卷第167頁）；且證人張弘經原審詢以：「 剛剛提示
    原證6到8，你是否可以確定發票內所示之物品裝設到什麼地
    方？」，答：「這樣太籠統了，電線我怎麼會知道放在哪裡
    ，我無法肯定放在哪裡，這樣給我看，我無法肯定放在哪裡
    ，因為只是材料名稱而已」（ 見原審卷第167-168頁）；又
    證人連協銘證稱：「（ 見原證4號之統一發票影本）應該是
    我們公司開的沒有錯，但伊對於統一發票上記載之管料出貨
    到哪裡沒有印象，貨不是伊送的，伊有司機送貨，送貨司機
    太久已記不得了」等語（ 見原審卷第169頁）；證人蔡鴻泉
    於原審證稱：「（ 原證5號的景德機械公司統一發票）是伊
    公司所開，但時間太久，伊完全沒有印象發票上之東西有沒
    有送到台北縣新店市○○路61號」等語（ 見原審卷第185頁
     ）；證人許泓沂於原審證稱 ：「（原證5號順興公司發票）
    應該是伊公司會計開的，伊很少去公司，發票上之鐵皮不銹
    鋼有無送到台北縣新店市○○路61號，伊不清楚，用在什麼
    地方亦不曉得」等語（見原審卷第186頁 ）；證人詹燦然於
    原審證稱：「（原證7號之統一發票 ）是伊公司的，若有賣
    給元廷公司，其用途伊管不著，也不知道他們用在什麼地方
    ，伊不知道發電機裝置在何處 」等語（ 見原審卷第196頁）
    。查上訴人所有之蓄水池不只一處，已如前述，上訴人雖提
    出統一發票以證明其有支出統一發票所示之款項，惟依證人
    上開證詞，並無法證明上訴人所提出之發票，即為其所指遭
    拆除水池之統一發票。且上訴人主張遭拆除之淨水池內有馬
    達、機電、水管等物，而從上訴人所提出之現場照片（見原
    審卷第17-18、81頁）， 亦無法看出有馬達、機電、水管等
    物遭毀損，是上訴人主張其所有淨水池遭拆除，經扣除折舊
    後，其受有1,818,806元之損害，尚難採信。 上訴人主張所
    受損害既未有相當之證明，其依據提出之統一發票單據，請
    求被上訴人損害賠償，自不可採。
八、綜上，上訴人既未能證明被上訴人拆除上訴人所有之淨水池
    ， 復未能證明其受有1,818,806元之損害，已如前述，則上
    訴人依侵權行為之法律關係請求判命被上訴人連帶給付1,81
    8,806元及自起訴狀繕本送送達翌日起至清償日止按年息百
    分之五計算之利息，為無理由，不應准許。原審為上訴人敗
    訴之判決，並駁回其假執行之聲請，核無不合。上訴意旨指
    摘原判決不當，求予廢棄改判，為無理由，應予駁回。
九、本件事證已臻明確，兩造其餘攻擊防禦方法，核與判決結果
    已不生任何影響，不再贅述，併此敘明。
十、據上論結，本件上訴為無理由，依民事訴訟法第449條第1項
    、第78條，判決如主文。
中　　華　　民　　國　　96  年     4    月　　　3　   日
                    民事第十三庭
                        審判長法  官  劉勝吉
                              法  官  陳駿璧
                              法  官  李媛媛
正本係照原本作成。
如不服本判決，應於收受送達後20日內向本院提出上訴書狀，其
未表明上訴理由者，應於提出上訴後20日內向本院補提理由書狀
（均須按他造當事人之人數附繕本）上訴時應提出委任律師或具
有律師資格之人之委任狀；委任有律師資格者，另應附具律師資
格證書及釋明委任人與受任人有民事訴訟法第466條之1第1項但
書或第2項（詳附註）所定關係之釋明文書影本。
中　　華　　民　　國　　96　　年　　4 　　月　　3 　　日
　　　　　　　　　　　　　　　書記官  李翠齡
附註：
民事訴訟法第466條之1（第1項、第2項）：
對於第二審判決上訴，上訴人應委任律師為訴訟代理人。但上訴
人或其他法定代理人具有律師資格者，不在此限。
上訴人之配偶、三親等內之血親、二親等內之姻親，或上訴人為
法人、中央或地方機關時，其所屬專任人員具有律師資格並經法
院認為適當者，亦得為第三審訴訟代理人。
